【裁判字號】    90,台上,1457
【裁判日期】    900823
【裁判案由】    損害賠償
【裁判全文】
最高法院民事判決                                九十年度台上字第一四五七號
    上  訴  人  尚志貨櫃股份有限公司
    法定代理人  張常生
    被 上訴 人  Compag.
    法定代理人  Thierry.
    訴訟代理人  林昇格律師
右當事人間請求損害賠償事件，上訴人對於中華民國八十八年十一月十六日台灣高等
法院第二審更審判決（八十七年度上更(一)字第四四四號），提起上訴，本院判決如左
：
    主  文
原判決廢棄，發回台灣高等法院。
    理  由
本件被上訴人主張：訴外人Bobst 公司於民國八十三年一月間自荷蘭鹿特丹出口全自
動控制紙盒成型機乙組（下稱系爭貨物）來台，分裝於編號CGMU-0000000（下稱系爭
貨櫃）及CGMU-0000000號貨櫃內，由訴外人CGM ORIENT公司簽發提單，以CFS/CYS （
併裝＼分拆）方式運送來台，並委由伊處理系爭貨物進入貨櫃站之拆櫃、卸貨事宜。
因兩造間訂有貨櫃集散場合約（下稱系爭合約），於系爭貨物運抵基隆港後，伊即交
由上訴人之貨櫃集散場保管，等待拆櫃。詎上訴人之受僱人或使用人以拖車牽引車盤
，欲將系爭貨櫃由堆存區送往拆櫃區時，疏未注意，致系爭貨櫃傾倒於地，其中編號
一、三號木箱之貨物受有嚴重損害。貨物所有人及其保險公司於法國訴請伊賠償，經
和解程序由伊給付美金九萬元等情，爰依債務不履行法律關係及侵權行為法律關係，
求為命上訴人給付美金九萬元本息之判決。如法院認應請求給付新臺幣，則請准按八
十四年六月二日匯款時之美元賣出匯率折算，並於原審追加備位聲明，求為命上訴人
給付新臺幣二百三十三萬四千六百元本息之判決。
上訴人則以：被上訴人未合法起訴，其法定代理人亦未合法承受訴訟，又未實際賠償
損害，自不得請求賠償。另依合約書之約定，被上訴人請求賠償之期限為貨物應交付
之日起一年內，系爭事故發生於八十三年一月十四日，被上訴人逾期提起本訴，不應
准許。再者，系爭貨品翻覆在伊貨櫃場內，係因來貨超高超重，重心不穩，外部包裝
不固，又無適當標示所致，非可歸責於伊之事由。況縱被上訴人事後支付美金九萬元
，既未經伊同意且與損害結果無涉，不得訴請伊賠償等語，資為抗辯。
原審維持第一審所為上訴人敗訴之判決，駁回其上訴，無非以：被上訴人法定代理人
已由Eric Giuily 變更為 Thierry Dupuy d'Angeac ，有委任狀可稽，並經其聲明承
受訴訟，核無不合，應予准許。本件被上訴人起訴時所提出之委任狀影本係由  Eric
Giuily為法定代理人而簽名，雖與其後補正提出之委任狀原本簽名不符，惟查被上訴
人既已提出委任狀正本，其先前之瑕疵即因之補正，自難謂未經合法代理。又  Eric
Giuily為被上訴人總經理，為有權代表被上訴人之人，被上訴人於歷審提出之委任狀
，復經我國駐外單位認證，足認為有權代表被上訴人之人所簽發，當不生訴訟未經合
法代理之問題。次查，系爭合約為訴外人寶威船務代理股份有限公司（下稱寶威公司
）代理被上訴人與上訴人簽定，是以合約書第四‧○二條所謂「如寶威作為法律上運
送人」等語應係指被上訴人而言，從而被上訴人提起本件訴訟，當事人適格尚無欠缺
。又查系爭貨櫃之翻覆與系爭貨物之穩度有關，因系爭貨物之重心高於貨物高度之半
，當不正常外力作用時，極易失去穩定平衡而翻覆，為避免貨櫃因不正常外力之作用
而翻覆，車輛行進必須慢速、穩定，貨櫃底部必須與拖車以插栓繫牢等情，有國立台
灣海洋大學鑑定報告可稽。上訴人依據載貨證券上重量之記載，及貨櫃進站寄存時之
過磅，既對貨物之重量知之甚稔，自應以善良管理人之注意保管寄託物，選用適當方
式拖運，其受僱人未依適當方式拖運並疏於注意致系爭貨物毀損，自應負損害賠償之
責。末查系爭合約第四‧○七條並未特別約定一年期間賠償請求權之計算方法，自應
適用民法第一百十九條、第一百二十條第二項自翌日起算之規定。系爭貨物係於八十
三年一月十四日在上訴人貨櫃場內受損，倘以該日為貨物應交付之日，則被上訴人於
八十四年一月十四日提起本件訴訟，並無不合。再者，因國內並無廠商能產製或具檢
修回復系爭貨物原狀之能力，故貨主將系爭貨物全數送回製造商 Bobst公司修理，即
非無據。而系爭貨物回復原狀所需之修理費用為瑞士法郎一百二十萬元、被上訴人、
CGM ORIENT公司依西元一九九五年六月一日簽訂之協議書，就系爭貨損應支付美金九
萬元予被害人，以及被上訴人於西元一九九五年六月六日款美金九萬元予被害人之
代表人ALSHOP WILKINSO等情，有 Bobst 公司致英商皇家國際保險股份有限公司函、
協議書暨匯款單等件為證，堪信為真。從而被上訴人依系爭合約第四‧○二條及第四
‧○六‧○二條約定，即得不經上訴人之同意與被害人成立和解並向上訴人求償。被
上訴人訴請上訴人賠償美金九萬元本息，洵屬有據，應予准許等詞，為其判斷之基礎
。
按經我國駐外單位核驗之授權書，若註明僅就簽名之真實為認證，則簽名人是否有權
委任，仍應由法院調查審認之。查被上訴人於本件訴訟中提出之訴訟代理人委任狀分
別由President Eric Giuily（第一審卷第一○頁），President George Marwij（第
一審卷第四六頁、原審上字卷第三七頁）以及 Legal Department Manager  Thierry
DUPUY d'ANGEAC（原審更(一)卷第二五頁）具名委任，其等是否為有權代表被上訴人為
訴訟代理人之委任，暨被上訴人之法定代理人究竟是何人，均有待查明。原審未遑詳
查審認，徒憑經我駐外單位認證簽名為真正之授權書，即認被上訴人之法定代理人業
已變更為法律部門之經理，並認經法律部門經理委任之訴訟代理人有權代理被上訴人
為訴訟行為，已嫌速斷。其次，運送人CGM ORIENT公司經西元一九九五年五月十日之
商議，其全數股權由被上訴人收購，並由被上訴人於西元一九九五年六月九日宣佈自
該日起不清算而解散CGM ORIENT公司等情，有解散聲明書為憑（原審上字卷第一五七
至一六三頁）。果爾則本件起訴時，被上訴人與CGM ORIENT公司似為不同之二公司。
而西元一九九五年六月一日協議書之內容為：【……CGM ORIENT公司之保險人United
Kingdom Mutual Steamship Assurance Acssociation 於西元一九九五年一月二十四
日發函保證給付貨主利害關係人美金九萬三千元加上利息、訴訟費。……本議定書之
雙方為了避免因經過巴黎商業法院程序而延誤時間，玆決定以下述和解方式解決雙方
間所存在的糾紛。甲方（CGM ORIENT公司或被上訴人）賠償乙方（即貨主、託運人
及相關之保險公司）九萬美金作為運送者之責任金額加上雜項費用。乙方承認經過
此舉，甲方已盡其責任，且承諾將終止其向巴黎商業法庭所提出但尚未判決的控告。
但乙方保留其控告台灣基隆港務局、尚志貨櫃股份有限公司（上訴人）或其代理人、
承攬人、職員或相關人士的權利。甲方在此承認此保留】（見第一審卷第一五四至一
五九頁、原審上字卷第一三二頁）。準此，上開協議書似係為解決CGM ORIENT公司（
而非被上訴人）之運送人責任而簽立，且該賠償額將由運送人之保險人支付，被害人
並保留向上訴人之追訴權。則被上訴人得否以其已依上開協議書給付美金九萬元而本
於合約書第四條約定，訴請上訴人賠償此美金九萬元之損害，亦滋疑義，亟待釐清。
原審未遑詳查審認，遽憑上揭理由為上訴人敗訴之判決，亦欠允洽。本件事實既未臻
明瞭，本院尚無從為法律上之判斷。上訴論旨，指摘原判決不當，求予廢棄，非無理
由。
據上論結，本件上訴為有理由。依民事訴訟法第四百七十七條第一項、第四百七十八
條第一項，判決如主文。
中      華      民      國     九十     年      八      月    二十三    日
                              最高法院民事第五庭
                                  審判長法官  朱  錦  娟
                                        法官  顏  南  全
                                        法官  蘇  達  志
                                        法官  許  澍  林
                                        法官  陳  碧  玉
      右正本證明與原本無異
                                              書  記  官
中      華      民      國     九十     年      九      月      三      日


司法院資訊處製作；財團法人民間司法改革基金會備份。
